【裁判字號】    99,台上,34
【裁判日期】    990107
【裁判案由】    違反毒品危害防制條例等罪
【裁判全文】
最高法院刑事判決                九十九年度台上字第三四號
上  訴  人  甲○○
上列上訴人因違反毒品危害防制條例等罪案件，不服台灣高等法
院台中分院中華民國九十八年十月十三日第二審更審判決（九十
八年度上重更(二)字第二四號，起訴案號：台灣台中地方法院檢察
署九十六年度偵字第一四三四七號），提起上訴，本院判決如下
：
    主  文
原判決關於販賣第一級毒品予黃丞毅有罪部分撤銷，發回台灣高
等法院台中分院。
其他上訴駁回。
    理  由
一、撤銷發回（即販賣第一級毒品予黃丞毅有罪）部分：
本件原判決認定上訴人甲○○有其事實欄一之(三)所載販賣第一級
毒品海洛因予黃丞毅一次之犯行，因而撤銷第一審關於上訴人販
賣第一級毒品予黃丞毅部分之科刑判決，改判論其以販賣第一級
毒品罪，量處有期徒刑十五年一月，並諭知相關之從刑（另諭知
販賣海洛因予黃丞毅無罪部分，未上訴已確定）；固非無見。
惟查：科刑判決所認定之犯罪事實，與所採用之證據不相適合者
，即屬證據上之理由矛盾，其判決當然違背法令。證人黃丞毅於
第一審證稱：「（問：民國九十六年五月十一日警詢時，你說，
有使用行動電話與被告聯絡，時間是九十五年十二月起，地點在
『台中市○○路與寧夏路的萊爾富便利商店』，購買＜新台幣，
下同＞三百、五百、一千，為何這麼說？）事實就是這樣。但是
因為時間比較久，精確的細節不太記得。」等語（見一審卷第九
四頁）。原判決事實欄認定上訴人於九十六年四月二十九日，以
行動電話與黃丞毅聯絡，約定販賣海洛因之數量、價格及交付地
點，嗣即依約在「台中縣大里市境內某不詳地點」，由上訴人以
五百元之價格販賣海洛因予黃丞毅一次等情，並於理由欄說明有
關販賣金額五百元之認定，係依通訊監察譯文，而販賣地點則係
依黃丞毅於第一審審理時結證之內容為認定之依據。顯與卷內黃
丞毅前開陳述之筆錄資料不符，已有證據上理由矛盾之違誤。又
原判決未調查說明何以販賣金額採通訊監察譯文之記載，交易地
點則以第一審證述之內容，為認定依據之理由，亦嫌速斷及理由
不備。上訴人上訴意旨指摘原判決關於此部分不當，非無理由，
應認仍有撤銷原審關於此部分判決，發回更審之原因。
二、駁回上訴（即販賣第一級毒品予顏志宏有罪）部分：
按刑事訴訟法第三百七十七條規定：上訴於第三審法院，非以判
決違背法令為理由，不得為之；是提起第三審上訴，應以原判決
違背法令為理由，係屬法定要件。如果上訴理由書狀並未依據卷
內訴訟資料具體指摘原判決不適用何種法則或如何適用不當，或
所指摘原判決違法情事，顯與法律規定得為第三審上訴理由之違
法情形不相適合時，均應認其上訴為違背法律上之程式，予以駁
回。上訴人上訴意旨略稱：(一)、證人顏志宏在檢察官偵訊時之陳
述，未予上訴人及辯護人在場行使反對詰問權，原判決復未敘明
憑何判斷顏志宏在偵查中之陳述有無證據能力之理由，遽以其在
偵查中業經具結，認有證據能力，有判決理由不備之違法。(二)、
證人黃丞毅、顏志宏指稱向上訴人購買第一級毒品海洛因施用，
其等與上訴人即分別成立（持有）施用毒品及販賣毒品罪名，具
有對向犯罪之必要共犯關係，自須有足以令人確信其等在警詢及
偵查中陳述上訴人販賣毒品之犯罪事實為真之補強證據，始能採
為斷罪之依據。顏志宏縱使堅指向上訴人購買毒品不移，其本旨
仍屬自白，究非自白以外之其他必要證據，不得以之補強作為認
定上訴人犯罪事實之補強證據。且雙方無怨隙，亦不足佐證顏志
宏之陳述確與事實相符，究竟有無其他證據足以佐證顏志宏不利
於上訴人之陳述，確與事實相符，原審未詳查釐清，有調查未盡
之違誤。(三)、顏志宏歷次陳述與上訴人交易毒品之時間、地點、
次數、聯絡方式等情節，均不相同，而有重大瑕疵，真實性亦有
可疑等語。
惟查：證據之取捨與其證明力之判斷，以及事實有無之認定，屬
事實審法院之職權，苟其取捨證據與判斷證據證明力並不違背經
驗法則及論理法則，即不容任意指為違背法令，而執為第三審適
法之上訴理由。原判決綜合全案卷證資料，本於事實審法院之推
理作用，認上訴人有其事實欄一之(一)、(二)所載販賣海洛因予顏志
宏各一次（計二次）之犯行，因而撤銷第一審關於其附表編號一
之、販賣第一級毒品予顏志宏部分之科刑判決，改判論其以
販賣第一級毒品二罪，各量處有期徒刑十五年一月，併均諭知相
關沒收之從刑。已敘明所憑證據，並說明顏志宏於檢察官偵查中
具結後所為之陳述，雖未經上訴人在場行使反對詰問權，但第一
審及原審第一次更審時，已傳喚顏志宏到庭具結作證，並經交互
詰問，已予上訴人及其辯護人行使反對詰問權，依法完足調查程
序，當有證據能力及顏志宏關於曾向上訴人購買海洛因之陳述，
與事實相符可採之理由；且對顏志宏於偵查、第一審審理及原審
更審時之陳述，詳為取捨之論述，而以顏志宏在原審第一次更審
時以證人身分到庭依法具結以擔保其證言之真實性，所為之證述
，與事實相符，而採為上訴人論罪證據之理由。復對上訴人否認
此部分犯罪所辯各節，如何係飾卸之詞，均不足採信，詳予指駁
。所為論斷，均有卷證資料可資覆按，核無違背法令情形。上訴
人上訴意旨未依卷內資料指摘原判決有何具體違背法令情形，徒
執前詞，僅就原審採證認事職權之適法行使，或對原判決已論斷
明白之事項，任意指摘違背法令，並就有無販賣事實，或部分不
影響事實認定及判決結果之枝節問題，重複為單純事實之爭辯，
均與法律規定得為第三審上訴理由之違法情形不相適合。應認上
訴人關於此二部分之上訴均違背法律上之程式，併予駁回。至原
判決理由肆說明諭知無罪部分，均未上訴已確定，附此敘明。
據上論結，應依刑事訴訟法第三百九十七條、第四百零一條、第
三百九十五條前段，判決如主文。
中    華    民    國  九十九  年    一    月    七    日
                      最高法院刑事第八庭
                          審判長法官  洪  文  章
                                法官  王  居  財
                                法官  郭  毓  洲
                                法官  黃  梅  月
                                法官  邱  同  印
      本件正本證明與原本無異
                                      書  記  官
中    華    民    國  九十九  年    一    月   十二   日
                                                      K

司法院資訊處製作；財團法人民間司法改革基金會備份。
